臺灣新北地方法院民事判決
110年度簡上字第18號
上  訴  人  鄭昱翔  

訴訟代理人  潘艾嘉律師
複代理人    陳嬿婷律師
被上訴人    王庭軒  
上列當事人間請求確認本票債權不存在事件，上訴人對於中華民
國109年11月9日臺灣新北地方法院板橋簡易庭109年度板簡字第6
14號第一審判決提起上訴，經本院於111年1月5日言詞辯論終結
，判決如下：
    主  文
上訴駁回。
第二審訴訟費用由上訴人負擔。
    事實及理由
壹、程序方面：
一、按確認法律關係之訴，非原告有即受確認判決之法律上利益
    者，不得提起之，民事訴訟法第247條第1項前段定有明文。
    該條所謂即受確認判決之法律上利益，係指因法律關係之存
    否不明確，致原告在私法上之地位有受侵害之危險，而此項
    危險得以對於被告之確認判決除去之者而言，故確認法律關
    係成立或不成立之訴，苟具備前開要件，即得謂有即受確認
    判決之法律上利益（最高法院42年度台上字第1031號判決意
    旨可資參照）。經查，被上訴人主張因上訴人持有其所簽發
    如附表一所示本票3紙（下合稱系爭本票），經上訴人持系
    爭本票向本院聲請本票裁定，業經本院以108年度司票字第5
    490號裁定准許強制執行確定在案，然被上訴人否認系爭本
    票債權存在，則系爭本票經上訴人為持有並行使票據權利，
    致被上訴人在私法上地位有受侵害之危險，且該法律地位上
    之不安及危險，得以確認法律關係存在之判決排除之，是被
    上訴人起訴請求確認系爭本票之債權不存在，經核與前揭法
    條所定相符，自堪認本件有確認利益。
二、被上訴人未於言詞辯論期日到場，核無民事訴訟法第386條
    各款所列情形，爰依上訴人之聲請，由其一造辯論而為判決
    。
貳、實體方面：
一、被上訴人起訴主張：被上訴人因需款花用，經訴外人綽號「
    粗殘」之蔡姓男子介紹，向上訴人借款新臺幣（下同）30萬
    元，於民國107年6月間，經綽號「粗殘」之男子陪同與上訴
    人相約在未於淡水之某超商見面，商討借款事宜，被上訴人
    因前無借款經驗，未取得30萬元借款之情形下，即依上訴人
    及綽號「粗殘」之男子指示，當場簽立30萬元之借據，並捺
    印後交付上訴人，復約定由被上訴人至上訴人指定之酒店工
    作，被上訴人上班後上訴人即會交付借款，被上訴人遂聽從
    上訴人指示至酒店工作，於被上訴人上班第一天，上訴人竟
    未依約交付30萬元借款予被上訴人，被上訴人遂未再至酒店
    工作，其後上訴人亦未另行交付借款予被上訴人，是被上訴
    人所簽發系爭本票擔保之借款債權並不存在，與執票人即上
    訴人間無票據對價關係，亦無其他基礎原因關係存在，上訴
    人自不得行使票據上權利，爰依票據法律關係，求為命確認
    上訴人所持有如附表一所示之系爭本票對被上訴人之本票債
    權不存在。
二、上訴人則以：經綽號「粗殘」之男子及某真實姓名不詳女子
    介紹被上訴人予上訴人，於107年6月23日，兩造約定在新北
    市○○區○○路0段000號之萊爾富便利超商見面，經上訴人當場
    交付30萬元予被上訴人，被上訴人則當場簽立借據30萬元及
    系爭本票予上訴人，顯見被上訴人已收到借款，且該時綽號
    「粗殘」之男子及上揭女子均有在場。兩造互不相識，上訴
    人借錢予被上訴人，係因上訴人工作為酒店經紀，被上訴人
    稱積欠綽號「粗殘」之男子高利貸，請上訴人幫忙返還，其
    願至酒店工作，且依借據可證被上訴人已收到30萬元款項，
    其有在借據上捺印，上訴人亦可提供銀行提款紀錄以證明當
    天確有領取現金出借給被上訴人，兩造當時約定被上訴人前
    來酒店上班慢慢還款，1週至少上3天班，視其賺錢狀況始知
    多久可還清，詎料原告確有來上1天班，後來卻失蹤，未再
    至酒店上班，倘其未收到借款，怎可能會前來酒店上班等語
    ，資為抗辯。
三、原審判決確認上訴人就其所持有如附表一所示之系爭本票，
    對被上訴人之本票債權不存在。上訴人就其敗訴部分聲明不
    服，提起上訴，並聲明：㈠原判決廢棄。㈡被上訴人第一審之
    訴駁回。被上訴人未於言詞辯論期日到場，亦未提出書狀作
    任何聲明或陳述。
四、經查，於107年6月23日，在新北市○○區○○路0段000號之萊爾
    富便利超商，被上訴人向上訴人借款30萬元，並由被上訴人
    簽立借據及系爭本票，兩造約定被上訴人應至酒店工作以還
    款，被上訴人後曾至酒店上班1日後即未再前往。後經上訴
    人持系爭本票向本院聲請裁定強制執行，經本院於108 年11
    月29日以108年度司票字第5490號裁定准許強制執行在案（
    下稱系爭本票裁定），有系爭本票裁定、系爭本票、借據、
    聘僱合約書、借款契約書等件為證（見原審卷第17至19頁、
    第81頁、第85頁、第87頁、第89頁），且為兩造所不爭執，
    是此部分之事實，自堪信為真實。
五、被上訴人主張上訴人並未交付借款，是系爭本票所擔保之借
    款債權不存在，為上訴人所否認，並以前詞置辯。是本院應
    審酌者厥為：上訴人有無交付借款30萬元予被上訴人而成立
    消費借貸契約？系爭本票所擔保借款債權是否存在？茲敘述
    如下：
　㈠按本票雖為無因證券，然發票人非不得以自己與執票人間所
    存之抗辯事由對抗執票人，如發票人提出其基礎原因關係不
    存在之對人抗辯，執票人自應就該基礎原因關係存在之積極
    事實，負舉證責任（最高法院96年度台簡上字第23號判決意
    旨可資參照）。又消費借貸，為要物契約，須以金錢或其他
    代替物之交付為構成要件，如對於交付之事實有爭執，自應
    由主張已交付之貸與人負舉證責任，此觀民法第474 條之規
    定自明（最高法院79年度台上字第2722號、98年度台上字第
    1045號判決意旨可資參照）。準此，本票雖為無因證券，然
    發票人亦得提出基礎原因關係為抗辯，則由執票人就基礎原
    因關係存在之積極事實負舉證責任，先予敘明。
　㈡本件上訴人辯稱如附表一所示本票乃係因被上訴人向其借款
    所簽發，而兩造對於其等間有消費借貸之合意乙事既不爭執
    ，又消費借貸契約乃要物契約，須以交付金錢為要件，上訴
    人既辯稱其確有交付現金予被上訴人，而為被上訴人所否認
    ，自應由上訴人就此部分負擔舉證責任。經查，上訴人雖辯
    稱其有交付合計30萬元之現金予被上訴人，並提出證人乙○○
    之證詞為據，而證人乙○○於本院審理時到庭證稱：我是上訴
    人在酒店的同事，均擔任酒店經紀，於107年6月23日，我有
    陪同上訴人去上址萊爾富，上訴人跟我說被上訴人要先向上
    訴人借錢才要上班，但上訴人當天無法領那麼多錢，錢不夠
    向我借，所以我陪上訴人去，不夠的部分我帶10萬元現金借
    給上訴人，當場我有看到上訴人領錢，實際金額不知道多少
    ，但我有看到上訴人領了兩次，每次都蠻多的，也有將借款
    30萬元交付予被上訴人，我有看到他們簽東西，但我不知道
    簽什麼，我不是在他們旁邊等語（見本院卷第93至95頁），
    是依證人前開所述內容，其雖證稱於上揭時、地，有帶10萬
    元現金交給上訴人，上訴人自行領錢後，有交付借款予被上
    訴人，然證人及上訴人迄未提出任何銀行交易明細可資佐證
    當日確有提領款項，則證人所述是否與事實相符，已值存疑
    。又上訴人另有提出借據、借款契約書（見原審卷第85頁、
    第89頁），然借據所載借款金額為20萬元，借款契約書所載
    借款金額則為30萬元，是已難據此認定被上訴人究竟借款若
    干，況前開借據及借款契約書均未載明被上訴人有收受款項
    且點收無誤之情，亦難依此逕認被上訴人確有收受借款之事
    ，是上訴人既無法提出任何被上訴人收取現金之相關憑證，
    可見其此部分所辯與一般社會借款常情相違，其所辯難認與
    事實相符。此外，上訴人並未舉出任何證據，足資認定其確
    曾交付現金30萬元而借款予被上訴人之事，上訴人既未舉證
    以實其說，自難認其辯詞與事實相符。從而，本件被上訴人
    主張其未曾自上訴人處獲取借款，系爭本票及其原因關係之
    借款債權均不存在等情，應可憑採。
六、綜上所述，被上訴人請求確認上訴人就系爭本票對被上訴人
    之本票債權不存在，為有理由，應予准許。原審判決確認上
    訴人就系爭本票對被上訴人之本票債權不存在，經核並無違
    誤。上訴人上訴意旨指謫原判決不當，求予廢棄改判，為無
    理由，應予駁回。
七、本件事證已臻明確，兩造其餘主張與攻擊防禦方法及所提證
    據，經審酌後認與本件判決之結果不生影響，爰不另一一論
    述，併此敘明。
八、據上論結，本件上訴為無理由，依民事訴訟法第436 條之1
    第3 項、第449 條第1 項、第78條，判決如主文。 
中　　華　　民　　國　　111 　年　　1 　　月　　26　　日
                  民事第五庭審判長法　官　高文淵
　　　　　　　　　
                                  法　官　王  廷
　　　　　　　　　　　　　　　　　　　
                                  法　官　黃乃瑩
以上正本證明與原本無異。
本判決不得上訴。　　　　　　　　　　　　　　　　　　　
中　　華　　民　　國　　111 　年　　1 　　月　　28　　日
                                  書記官　李振臺
附表一：

編號 發票人 票據號碼 票面金額 發票日 到期日  1 甲○○ CH362429 10萬元 106年9月15日 未載  2 甲○○ TH0000000 10萬元 107年6月23日 未載  3 甲○○ CH362430 10萬元 106年9月15日 未載